【裁判字號】    95,交上易,10
【裁判日期】    950428
【裁判案由】    過失致死
【裁判全文】
臺灣高等法院高雄分院刑事判決
上  訴  人  臺灣屏東地方法院檢察署檢察官
上  訴  人
即  被  告  甲○○
選任辯護人  林錦芬律師
上列上訴人因被告過失致死案件，不服臺灣屏東地方法院94年度
交訴字第54號中華民國94年12月21日第一審判決（起訴案號：臺
灣屏東地方法院檢察署94年度偵字第1395號），提起上訴，本院
判決如下：
    主  文
上訴駁回。
甲○○緩刑年。
    事  實
一、甲○○未考領輕型機器腳踏車駕駛執照，於民國93年7 月 8
    日21時30分，駕駛WRQ-407 號之輕型機車，附載友人林超君
    ，沿屏東縣鹽埔鄉○○村○○○○ ○路面刨除不平，僅剩路
    脊部分未刨除，較平坦）尚未劃有標線之新高路，由東往西
    方向行駛，於行經該路新圍5 高分電線桿附近時，本應注意
    行駛於未劃標線之道路，應靠右行駛，遇有特殊情況必須行
    駛左側道路時，除應減速慢行外，並應注意前方來車，隨時
    採取必要之安全措施，行經道路修理地段，應減速慢行，作
    隨時停車之準備。而當時雖係雨天，路面濕潤，夜間無照明
    ，然該路無障礙物，且視距良好，並無不能注意之情事，甲
    ○○竟疏未注意，貿然以時速50-60 公里之速度逆向 (靠左
    ）在該路脊部分急馳，適有王俊傑駕駛PL7-859 號之重型機
    車沿上開新高路，由西往東方向行駛，亦同未注意上揭各應
    注意事項，而貿然以時速60公里以上之速度循路脊逆向 (靠
    左）急馳，甲○○閃避不及，其機車之車頭右前側撞擊王俊
    傑駕駛之機車車頭右前側，致人車倒地後，造成王俊傑受有
    頭部外傷、顱骨骨折合併顱內出血及頭部損傷，經送醫後不
    治死亡。甲○○亦受傷送醫，經警循線至醫院查獲甲○○。
二、案經臺灣屏東地方法院檢察署檢察官自動檢舉偵查起訴。
    理  由
壹、程序方面:
一、按被告以外之人（包括證人、鑑定人、告訴人、被害人及共
    同被告等）於審判外之陳述雖不符刑事訴訟法第159 條之 1
    至之4 等四條之規定，而經當事人於審判程序同意作為證據
    ，法院審酌該言詞陳述或書面陳述作成時之情況，認為適當
    者，亦得為證據；當事人、代理人或辯護人於法院調查證據
    時，知有刑事訴訟法第159 條第1 項不得為證據之情形，而
    未於言詞辯論終結前聲明異議者，視為有前項之同意，刑事
    訴訟法第159 條之5 定有明文。立法意旨在於傳聞證據未經
    當事人之反對詰問予以核實，原則上先予排除。惟若當事人
    已放棄反對詰問權，於審判程序中表明同意該等傳聞證據可
    作為證據；或於言詞辯論終結前未聲明異議，基於尊重當事
    人對傳聞證據之處分權，及證據資料愈豐富，愈有助於真實
    發見之理念，且強化言詞辯論主義，使訴訟程序得以順暢進
    行，上開傳聞證據亦均具有證據能力。本案卷內全部卷證，
    被告、告訴人、證人之筆錄及警製道路交通事故現場圖、道
    路交通事故調查報告表(一)、(二)各乙份及肇事現場照片12幀等
    卷證資料，當事人均明示同意其具有證據能力，本院審酌上
    開筆錄作成時，較無人情施壓或干擾，亦無不當取供之情形
    ，及其他證據之蒐證取得亦屬合法，認為以之作為本案之證
    據亦屬適當，則卷內全部卷證資料，自具有證據能力。
二、另按鑑定人由審判長、受命法官或檢察官就下列之人選任1
    人或數人充之：一就鑑定事項有特別知識經驗者。二經政府
    機關委任有鑑定職務者；鑑定之經過及其結果，應命鑑定人
    以言詞或書面報告；法院或檢察官得囑託醫院、學校或其他
    相當之機關、團體為鑑定，或審查他人之鑑定，並準用刑事
    訴訟法第203 條至第206 條之1 規定，刑事訴訟法第198 條
    、第206 條第1 項、第208 條第1 項分別定有明文。本件交
    通事故，台灣屏東地方法院檢察署送請台灣省高屏澎區車輛
    事故鑑定委員會鑑定及台灣省車輛行車事故覆議鑑定委員會
    鑑定，其鑑定報告，自均具有證據能力。
貳、實體方面:
一、訊據上訴人即被告甲○○對於上開時、地駕駛WRQ-407 號輕
    型機車，附載友人林超君，與被害人王俊傑駕駛車號號碼為
    PL7-859 號之重型機車發生碰撞，致被害人人車倒地，經送
    醫後不治死亡等事實，供認不諱，辯稱：「案發當時，我於
    大約20公尺前，就看到被害人蛇行並發出聲音，他就彎過來
    ，我往左閃，閃避不及就撞上了，雙方均有過失」等語。
二、經查：
  (一)被告於93年7 月8 日21時30分，駕駛上開輕型機車，與被害
    人王俊傑駕駛之上開重型機車，在屏東縣鹽埔鄉○○村○○
    路新圍5 高分電線桿附近，發生對撞，致被害人人車倒地而
    受有頭部外傷、顱骨骨折合併顱內出血及頭部損傷，經送醫
    後不治死亡之事實，業據被告供陳在卷外，並有道路交通事
    故現場圖、道路交通事故調查報告表「(一)、(二)」及肇事現場
    照片12幀在卷可憑；而被害人王俊傑確係因本件車禍致受有
    顱內出血等傷害送醫不治死亡之事實，亦經臺灣屏東地方法
    院檢察署檢察官督同法醫師相驗明確，並製有相驗屍體證明
    書、驗斷書及勘驗筆錄附卷可憑，此部分事實堪以認定。
  (二)上開路段兩側道路因路面刨除正在施工修理，僅近道路中間
    位置 (路脊部分）尚屬柏油路，且道路尚未劃有標線等情，
    有卷存肇事現場照片12幀及93年7 月9 日檢察官勘驗附卷之
    現場照片12幀可證。又依上開道路交通事故現場圖所示，該
    路寬7.2 公尺，被告機車倒地及刮地痕約在車道中央位置，
    被害人上開機車倒地位置於被害人行車方向之左側，均無煞
    車痕；且依上開93年7 月9 日勘驗筆錄所載，可知被告與被
    害人兩輛機車損壞部位均為車頭偏右側；再參以被告受傷之
    部位大都在身體右側 (即受有右股骨骨折、右眼眶骨開放性
    骨折，頭部外傷、多處挫擦傷、右手臂撕裂傷）；另揆諸上
    開肇事現場照片，兩車相撞後掉落碎片之位置約在兩輛機車
    附近，足徵本件肇事之情形，應係因上開路段兩側道路路面
    刨除，僅近道路中間位置尚有柏油路面，被告與被害人兩車
    為圖駕駛之平穩，均行駛於道路中間之柏油路面，而於道路
    中央附近，並各逆向行駛，致發生車頭右側對撞。至於證人
    林彩霏雖於原審法院審理時證述被害人當時行駛於其行向之
    右邊云云，顯與上開證據不符，即無可採。
  (三)按「汽車行駛時，駕駛人應注意車前狀況，並隨時採取必要
    之安全措施。」、「汽車在未劃標線之道路，應靠右行駛，
    但遇有特殊情況必須行駛左側道路時，除應減速慢行外，並
    注意前方來車。」、「行經道路修理地段，應減速慢行，作
    隨時停車之準備。」，道路交通安全規則第94條第3 項、第
    95條第1 項、第95條第1 項第3 款分別定有明文，此為一般
    駕駛人所應注意之事項，依卷附道路交通事故調查報告表「
    (一)」所載，當時雖係雨天，路面濕潤，夜間無照明，然該路
    無障礙物，且視距良好，且被告於本院審理時自承案發當時
    伊與被害人均有開大燈，且約在20公尺前即發現被害人等情
    ，客觀上亦無不能注意之情形，惟被告於檢察官偵查時自承
    當時行車速度50-60 公里，被害人更快，顯均疏未注意上揭
    各事項，而未減速慢行，作隨時停車之準備，復無採取必要
    之安全措施而肇事，被告及被害人均有過失，是被告上開辯
    解顯係事後卸責之詞不足採信。
  (四)本件雖被害人王俊傑亦與被告有相同之過失，然仍不能解免
    被告之責。本件交通事故，台灣屏東地方法院檢察署送請台
    灣省高屏澎區車輛事故鑑定委員會鑑定台灣省車輛行車事故
    覆議鑑定委員會鑑定，其鑑定結果固同認定不當之駕駛行為
    為肇事原因，惟疏未考量「行經道路修理地段，應減速慢行
    ，作隨時停車之準備。」並「認定被告為肇事主因，被害人
    為肇事次因。」則屬未盡妥適。台灣省車輛行車事故覆議鑑
    定委員會鑑定則謂「卷附跡證資料無法研判確認兩車碰撞地
    點，肇事實情不明，未便遽予明確覆議。」。被告之過失行
    為亦係造成被害人死亡之原因，被告之過失行為與被害人之
    死亡結果間，具有相當因果關係無疑。本件事證已臻明確，
    被告犯行應堪認定。
三、核被告所為係犯刑法第276 條第1 項之過失致人於死罪；又
    被告未考領輕型機器腳踏車駕駛執照，有卷存證號查詢機車
    駕駛人資料可證，被告無照駕車，因而致人死亡，依道路交
    通管理處條例第86條第1 項規定，加重其刑二分之一。
四、原審依刑法第276 條第1 項，道路交通管理處罰條例第86條
    第1 項，罰金罰鍰提高標準條例第1 條前段規定，審酌被告
    無照駕車，疏忽而肇事，致被害人家屬喪失親人，被害人與
    有過失等一切情狀，量處有期徒刑8 月，認事用法尚無不合
    ，量刑亦稱妥適，被告上訴意旨並不否認犯罪，指摘原判決
    量刑過重不當，檢察官循告訴人之請求上訴意旨指摘尚未和
    解 (上訴後已和解賠償損害)， 原判決量刑過輕，均無可取
    ，上訴為無理由，應予駁回。
五、查被告未曾受有期徒刑以上刑之宣告，有卷內前科表可查，
    雙方就本件交通事故，已經和解，賠償損害，有台灣屏東地
    方法院調解筆錄在卷可證，經此偵審程序教訓，應知警惕諒
    無再犯之虞，本院認所宣告之刑，以暫不執行為適當，併諭
    知緩刑年，以勵自新。
據上論斷，應依刑事訴訟法第368 條、刑法第74條第1 款，判決
如主文。
本案經檢察官彭南雄到庭執行職務。
中    華    民    國    95    年    4     月    28    日
                  刑事第二庭    審判長法  官  林正雄
                                      法  官  黃壽燕
                                      法  官  陳啟造
以上正本證明與原本無異。
本判決不得上訴。
中    華    民    國    95    年    5     月    1     日
                                      書記官  黃琳群
本件論罪科刑法條：
刑法第276條第1項：
因過失致人於死者，處 2 年以下有期徒刑、拘役或 2 千元以下
罰金。


司法院資訊處製作；財團法人民間司法改革基金會備份。
